臺灣高等法院刑事裁定　　　　　　　　100年度毒抗字第195號
抗　告　人
即　被　告　黃進強
上列抗告人因毒品危害防制條例案件，不服臺灣新竹地方法院中
華民國100年5月23日觀察勒戒裁定（100年度毒聲字第128號），
提起抗告，本院裁定如下：
    主  文
抗告駁回。
    理  由
一、原裁定意旨略以：被告黃進強於民國99年12月23日上午8 時
    13分許回溯26小時內，在不詳地點，施用第一級毒品海洛因
    ，嗣於99年12月23日為警在新竹市○○路22號5樓之5住處拘
    提查獲。訊據被告雖矢口否認上開犯行，惟其於99年12月23
    日上午7 時許，在新竹縣政府警察局竹北分局偵查隊親採封
    緘之尿液（姓名代號為：A084），經送詮昕科技股份有限公
    司以氣相層析質譜儀（GC/MS ）確認檢驗後，呈嗎啡（海洛
    因人體代謝物）陽性反應，此有採尿室毒品人口到場採尿名
    冊、詮昕科技股份有限公司100年1月7日報告編號：9C00000
    00號濫用藥物尿液檢驗報告各乙份在卷足證（見偵查卷第21
    頁至第22頁），被告施用第一級毒品之犯行堪予認定。茲檢
    察官據此聲請將被告送勒戒處所觀察、勒戒，並無不合，應
    予准許等語。
二、抗告意旨略以：伊無毒品前科，原本住於戶籍地新竹縣湖口
    鄉，為了脫離這個圈子，已搬到新竹市，伊在新竹中興醫院
    戒毒中心戒毒已有1 年半左右，沒有中斷。伊本來就無毒癮
    ，1 個月使用毒品3到5次，伊真的不能也不想再讓母親擔心
    ，伊真的已痛改前非，電話已更換，朋友再沒聯絡，懇請鈞
    院給予伊1 次機會，管制人口或每個月至警局驗尿均可，請
    撤銷原裁定等語。
三、經查：
  (一)按犯毒品危害防制條例第10條之罪者，檢察官應聲請法院裁
    定，或少年法院（地方法院少年法庭）應先裁定，令被告或
    少年入勒戒處所觀察、勒戒，其期間不得逾 2月。毒品危害
    防制條例第20條第1項定有明文。
  (二)本件抗告人黃進強未曾因施用毒品案件經送觀察、勒戒，有
    本院被告前案紀錄表在卷可按（見原審卷第19頁至第20頁）
    。又抗告人基於施用第一級毒品海洛因之犯意，於民國99年
    12月23日上午8 時13分許回溯26小時內，在不詳地點，施用
    第一級毒品海洛因，嗣於99年12月23日，在新竹市○○路22
    號5樓之5住處為警查獲。訊據被告雖矢口否認上開犯行，惟
    其於99年12月23日上午7 時許，在新竹縣政府警察局竹北分
    局偵查隊親採封緘之尿液（姓名代號為：A084），經送請詮
    昕科技股份有限公司以氣相層析質譜分析法為確認分析，而
    被告上開尿液檢驗結果，經判定為嗎啡陽性反應，此有採尿
    室毒品人口到場採尿名冊、詮昕科技股份有限公司100年1月
    7日報告編號：9C0000000號濫用藥物尿液檢驗報告各乙份在
    卷可稽（見偵查卷第21頁至第22頁），足徵抗告人確有於99
    年12月23日上午8 時13分許回溯26小時內施用第一級毒品海
    洛因之情事，其施用第一級毒品之犯行，堪以認定。
  (三)抗告人抗告意旨指稱伊為脫離毒品，已搬離戶籍地，不再與
    朋友聯絡，並至戒毒中心戒毒，伊不能也不應讓母親擔心，
    伊已痛改前非，懇請撤銷入勒戒處所觀察、勒戒之裁定云云
    ，惟觀察、勒戒係針對受處分人將來之危險所為預防、矯治
    措施之保安處分，以達教化與治療之目的，可謂刑罰之補充
    制度，毒品危害防制條例本身所規定之觀察、勒戒及強制戒
    治等保安處分，雖兼具自由刑之性質，卻有刑罰不可替代之
    教化治療作用，且觀察、勒戒既屬用以矯治、預防受處分人
    反社會性格，而具社會保安功能之保安處分，當無因受處分
    人之個人或家庭因素而免予執行之理。本件抗告人未曾因施
    用毒品案件經送觀察、勒戒，且確有前揭施用毒品行為等情
    ，業如前述，自有予以矯治並預防其將來繼續施用之必要性
    ，應令入勒戒處所施以觀察、勒戒；又毒品危害防制條例第
    20條第1 項規定係法定之強制處分程序，並無裁量餘地，是
    抗告人抗告意旨執其個人及家庭因素，請求免予執行觀察、
    勒戒云云，自屬無據。
四、原審法院以抗告人有施用第一級毒品海洛因之犯行，事證明
    確，依毒品危害防制條例第20條第1 項之規定，裁定將抗告
    人送勒戒處所觀察、勒戒，經核並無違誤，抗告意旨請求撤
    銷原裁定，為無理由，應予駁回。
據上論斷，應依刑事訴訟法第412條，裁定如主文。
中    華    民    國   100    年    6     月    24    日
                  刑事第二庭審判長法  官  洪光燦
                                  法  官  林恆吉
                                  法  官  宋明蒼
以上正本證明與原本無異。
不得再抗告。
                                  書記官  陳紀語
中    華    民    國   100    年    6     月    24    日